【裁判字號】    90,上更(一),80
【裁判日期】    900523
【裁判案由】    偽造文書等
【裁判全文】
臺灣高等法院高雄分院刑事判決                    九十年度上更(一)字第八號
      上  訴  人
      即  被  告  乙○○
右上訴人因偽造文書等案件，不服臺灣高雄地方法院八十七年度訴字第五五號中華民
國八十七年七月十四日第一審判決（起訴案號：臺灣高雄地方法院檢察署八十六年度
偵字第二五八一四號，併辦案號：同署八十七年度偵字第三六六四號），提起上訴，
經最高法院發回更審，本院判決如左：
      主      文
原判決撤銷。
乙○○連續行使偽造私文書，足以生損害於他人，處有期徒刑拾月。花旗銀行ＶＩＳ
Ａ萬事達卡學生卡申請書上及簽帳單上偽造之「丙○○」之署押共捌枚、漢神百貨甲
司帳單上偽造之「丁○○」之署押共肆枚，均沒收。
      事      實
一、乙○○於民國（下同）八十六年八月間，受丙○○委託申請中國信託銀行ＶＩＳ
    Ａ卡而收受丙○○之身分證件，見機可乘，竟萌意圖為自己不法所有之概括犯意
    ，於同（八）月中旬某日，以丙○○之身分證件影本假冒丙○○名義，填寫花旗
    銀行ＶＩＳＡ萬事達卡學生卡申請書，並在該申請書申請人欄冒簽丙○○署押一
    枚，偽造丙○○名義之申請書，持之向花旗銀行申請丙○○信用卡乙枚，使花旗
    銀行承辦人員陷於錯誤，以為係丙○○本人申請，而發給信用卡一枚，足以生損
    害於花旗銀行對信用卡發行之正確性及丙○○本人；嗣持該偽冒丙○○名義申領
    之花旗銀行信用卡，承上同一概括犯意，先後自八十六年八月二十八日起至次（
    九）月十日止，分別於如附表一所示之日期、商店，連續持該卡在簽帳單上偽造
    丙○○署押七枚，持之向商家購物消費共七次（起訴書誤認為係向花旗銀行借用
    新台幣三萬元，應予更正），使如附表一所示之商店陷於錯誤，而交付如附表一
    所示簽帳金額之物品，計詐得新台幣（下同）四萬零四百七十三元等值之財物，
    均足以生損害於丙○○及財團法人聯合信用卡處理中心。乙○○又承上詐欺之概
    括犯意，於八十六年九月十日，向友人丁○○佯稱：如持用漢神百貨甲司發行之
    漢神卡出示購物，即可享受九折優待，致丁○○陷於錯誤，而借漢神卡乙枚給乙○○欲使之購物出示之用，並未同意其持該卡消費，詎乙○○竟連續四次以借來
    之丁○○漢神卡，向漢神百貨甲司購物、用餐，冒用丁○○名義簽署帳單共四枚
    ，持之向該甲司不同之專櫃，連續購買電器用品等物，並在該漢神百貨之食品街
    用餐，先後共四次，詳情如附表二所示，共詐得價值三萬三百十五元之貨品或等
    值之財物，足生損害於丁○○本人、漢神百貨甲司；嗣因丙○○接獲花旗銀行郵
    寄之消費異常通知單，始發覺有異報警查獲。乙○○又承上意圖為自己不法所有
    之概括犯意，於八十六年十月十三日以分期付款之方式，在高雄縣鳳山市○○路
    三十四巷七十號「戊○○○行」，佯以動產擔保交易法所定之附條件買賣方式，
    向該行負責人楊景銘購買車牌號碼ＸＮＨ－九三九號機車一部，並於同日簽訂動
    產擔保交易附條件買賣契約書，約定總價金六萬一千六百元，自八十六年十月十
    三日起至八十七年十月十六日止，分十二期繳納，每一個月一期，第一期至第六
    期每期付款六千三百七十元、第七期至第十二其每期付款三千九百元，未付清全
    部價款以前，所有權仍屬出賣人所有，且應將上述標的物置放在高雄市○○○路
    五十七號八樓之一，乙○○僅得依約占有使用，不得將該標的物遷移、出賣或為
    任何處分，詎其僅付第一期車款後，即交付其所有已超過信用額度之中國信託商
    業銀行信用卡一張予楊景銘，請楊景銘刷卡簽帳消費之方式作為其餘價金之支付
    ，致楊景銘陷於錯誤而交付上揭機車，詎其於取得上開標的物後，價款即未再繳
    納，在未得楊景銘同意情形下，將上開標的物遷移，致生損害於楊景銘。
二、案經高雄市政府警察局新興分局移送臺灣高雄地方法院檢察署檢察官偵查起訴及
    楊景銘訴請檢察官移送併辦。
      理      由
一、上訴人即被告乙○○假冒被害人丙○○之名義向花旗銀行申請信用卡持之向商家
    偽簽帳單詐購財物，及以借得被害人丁○○信用卡持之冒用丁○○名義向漢神百
    貨偽簽帳單消費同一日內共四次，各在不同之專櫃購物詐財之事實，業據被告乙○○於警訊、偵查、原審及本院中坦承不諱，核與被害人丙○○、丁○○分別於
    警訊、偵查、原審及本院審理中陳述之情節相符，復有漢神百貨甲司帳單影本四
    紙、美商花旗銀行股份有限甲司台北分行八十七年三月十三日（八七）消管字第
    五四五號函附丙○○申請信用卡、消費明細卷附足按。另右揭被告佯以分期付款
    附條件買賣方式詐購機車之事實，亦據被告於偵查中供承不諱，核與告訴人楊景
    銘於偵查中陳述情節相符，並有機車買賣契約書各一份附卷足稽。又本件附表一
    所示之商家，均已向財團法人聯合信用卡處理中心申請領得款項，並未有何損失
    ，有該中心九十年五月二日（九十）聯卡會字第二六四號函一份在本院卷第四十
    三頁可憑，因此該商家並非被害人。本件事證明確，被告連續偽造文書、詐欺犯
    行，均堪認定。
二、被告假冒丙○○名義填寫丙○○花旗銀行ＶＩＳＡ萬事達卡學生卡申請書，持之
    向花旗銀行申請詐領信用卡，核被告所為，係犯刑法第二百十六條、第二百十條
    之行使偽造私文書罪、第三百三十九條第一項之詐欺取財罪；被告持丙○○、丁○○之信用卡向商家消費，在帳單上分別偽簽丙○○、丁○○之署押，持之向商
    家詐購財物，核被告該部分所為，係犯刑法第二百十六條、第二百十條之行使偽
    造私文書罪罪、第三百三十九條第一項之詐欺取財罪；被告佯以分期付款附條件
    買賣方式詐購機車，嗣將機車遷移他處，核被告該部分所為，係犯刑法第三百三
    十九條第一項之詐欺取財罪及動產擔保交易法第三十八條之罪（見台灣高等法院
    及所屬法院七十三年法律座談會刑事類第二十六號提案結論）。被告偽造署押為
    偽造私文書之部分行為，其偽造私文書之低度行為，為行使偽造私文書之高度行
    為吸收，均不另論罪。又被告冒用丁○○之名義在漢神百貨未簽之帳單共有四張
    ，係在四個不同之櫃檯先後為之，所侵害之法益不同，且有時間先後之不同，應
    認係連續犯，而非基於單一犯意接續實施，難認僅成立單純一罪。被告先後多次
    行使偽造私文書及詐欺取財犯行，均時間緊接，所犯罪名分別相同，均顯係基於
    概括犯意反覆為之，應各依連續犯之規定，分別論以一罪。被告所犯行使偽造私
    文書、詐欺取財罪與違反動產擔保交易法第三十八條之罪間，有方法、結果之牽
    連犯關係，依刑法第五十五條之規定，應從較重之行使偽造私文書罪處斷。檢察
    官雖未就被告向「戊○○○行」，以動產擔保交易法所定之附條件買賣方式，詐
    購牌號碼ＸＮＨ－九三九號機車一部之事實起訴，但連續犯為裁判上一罪，檢察
    官就犯罪事實一部起訴，依刑事訴訟法第二百六十七條規定，其效力及於全部，
    本院對該部分自屬有權一併審理。
三、被告於第一審判決後，又於八十七年四、五月間侵占蔡沈雲櫻、蔡蕙如母女之信
    用卡，並持以冒名使用，犯有偽造文書罪責，經本院另案於八十八年三月四日以
    八十八年度上訴字第一五五號判處有期徒刑十月，亦經最高法院於八十八年八月
    十九日以八十八年度台上字第四五七九號上訴駁回確定，此業經本院調閱該卷宗
    查核屬實，並有該判決附於本院卷可考，被告於本院審理中供稱該案是臨時起意
    之行為等語（見本院卷第五十頁），可見該案與本案並無基於概括犯意之連續犯
    裁判上一罪可言，本件並不受其影響，併此敘明。
四、原審以被告罪證明確，因予論罪科刑，固非無見，惟查：（一）刑法行使偽造私
    文書罪，以足以生損害於甲眾或他人為其成立要件之一。本件被告假冒丙○○名
    義偽造申請書持之向花旗銀行申請信用卡，及被告持丙○○信用卡向如附表所示
    商家消費並在帳單上冒簽丙○○署押持之向商家詐財，所為均足以生損害於丙○○、花旗銀行及如附表所示商家，乃原審事實欄漏載上開行使偽造私文書要件之
    一部分，自有未合。（二）被告偽造署押為偽造文書之部分行為，不另論罪，已
    如前述，乃原判決亦論及被告犯有刑法第二百十七條第一項之偽造署押罪，論斷
    欄亦引該法條，亦有未合。（三）附表一所示之商家已向財團法人聯合信用卡處
    理中心申請領得款項，並未有何損失，因此該商家並非被害人，原審認被告之行
    為足生損害於該商家，亦有未洽。（四）被告在漢神百貨之簽帳，係連續為之，
    應成立連續犯，原審對此並未詳細認定，論述明白，竟泛詞被告冒用黃女名義向
    漢神百貨簽帳「三萬三百十五元」等情而言，亦有事實不明確之違法。（五）被
    告假冒丙○○名義填寫丙○○花旗銀行ＶＩＳＡ萬事達卡學生卡申請書，持之向
    花旗銀行申請詐領信用卡，核被告所為，係犯刑法第二百十六條、第二百十條之
    行使偽造私文書罪罪及第三百三十九條第一項之詐欺取財罪，原審認被告該部分
    行為僅成立刑法第二百十六條、第二百十條之行使偽造私文書罪罪，尚有未洽。
    被告上訴意旨，雖以量刑過重為由，指摘原判決不當，雖無理由，然原判決既有
    上述可議之處，自應由本院將原判決予以撤銷改判。審酌被告犯罪之動機、目的
    、手段，犯罪時所受之刺激及其品性、生活狀況、智識程度、已與告訴人楊景銘
    和解，但尚未與其他被害人和解，犯罪所生之損害，及犯罪後坦承犯行、態度良
    好等一切情狀，仍量處原審所處之刑有期徒刑十月。被告在花旗銀行ＶＩＳＡ萬
    事達卡學生卡申請書上偽造「丙○○」之署押一枚，在附表一所示之商店簽帳單
    上偽造之「丙○○」之署押共七枚，再附表二之漢神百貨甲司帳單上偽造之「丁○○」之署押共四枚，均依刑法第二百十九條之規定，不問屬於犯人與否，宣告
    沒收之。
據上論斷，應依刑事訴訟法第三百六十九條第一項前段、第三百六十四條、第二百九
十九條第一項前段，動產擔保交易法第三十八條，刑法第五十六條、第二百十六條、
第二百十條、第三百三十九條第一項、第五十五條、第二百十九條，罰金罰鍰提高標
準條例第一條前段，判決如主文。
本案經檢察官陳惠珠到庭執行職務。
中    華    民    國         九十       年      五      月    二十三    日
                              臺灣高等法院高雄分院刑事第七庭
                                  審判長法官  王光照
                                        法官  黃憲文
                                        法官  黃壽燕
右正本證明與原本無異。
如不服本判決，應於判決送達後十日內向本院提出上訴狀，其未述理由者並應於提
出上訴狀後十日內向本院補提理由書（應附繕本)。
                                      書記官  蘇恒仁
中    華    民    國         九十       年      五      月    二十四    日
附錄本判決論罪科刑法條：
刑法第二百十六條
  行使第二百十條至第二百十五條之文書者，依偽造、變造文書或登載不實事項或使
  登載不實事項之規定處斷。
刑法第二百十條
  偽造、變造私文書，足以生損害於甲眾或他人者，處五年以下有期徒刑。
刑法第三百三十九條第一項
  意圖為自己或第三人不法之所有，以詐術使人將本人或第三人之物交付者，處五年
  以下有期徒刑、拘役或科或併科一千元以下罰金。
  附表一：
┌──┬──────┬───────────┬─────────────┐
│編號│簽 帳 日 期 │ 消  費  之  商  店   │ 刷卡簽帳之金額（新台幣） │
├──┼──────┼───────────┼─────────────┤
│ １ │ .８.   │中福旅行社有限甲司    │  一萬一千七百元          │
├──┼──────┼───────────┼─────────────┤
│ ２ │ .８.   │寒軒小吃店            │  六千八百八十五元        │
├──┼──────┼───────────┼─────────────┤
│ ３ │ .８.   │天利富國際企業有限甲司│  二千元                  │
├──┼──────┼───────────┼─────────────┤
│ ４ │ .８.   │光復眼鏡甲司          │  四千九百八十八元        │
├──┼──────┼───────────┼─────────────┤
│ ５ │ .８.   │光復眼鏡甲司          │  五千六百元              │
├──┼──────┼───────────┼─────────────┤
│ ６ │ .９.４   │光復眼鏡甲司          │  五千八百元              │
├──┼──────┼───────────┼─────────────┤
│ ７ │ .９.１０   │聯耀服飾行            │  三千五百元              │
├──┴──────┴───────────┴─────────────┤
│合計                                          四萬零四百七十三元      │
└───────────────────────────────────┘
  附表二： （漢神百貨）
┌──┬──────┬───────────┬─────────────┐
│編號│簽 帳 日 期 │ 購  買  之  物  品   │ 刷卡簽帳之金額（新台幣） │
├──┼──────┼───────────┼─────────────┤
│ １ │ .９.10   │ 電  視  機      │  二萬三千八百五十元      │
├──┼──────┼───────────┼─────────────┤
│ ２ │ .９.10   │ 電  冰  箱           │  八千三百零九元          │
├──┼──────┼───────────┼─────────────┤
│ ３ │ .９.10   │ 用      餐           │  六百七十元              │
├──┼──────┼───────────┼─────────────┤
│ ４ │ .９.10   │ 唱      片           │  四百九十八元            │
├──┴──────┴───────────┴─────────────┤
│合計                                          三萬零三百十五元        │
└───────────────────────────────────┘
                                                                      Ｈ


司法院資訊處製作；財團法人民間司法改革基金會備份。
